【裁判字號】    99,台非,315
【裁判日期】    991111
【裁判案由】    贓物
【裁判全文】
最高法院刑事判決              九十九年度台非字第三一五號
上  訴  人  最高法院檢察署檢察總長
被      告  甲○○
上列上訴人因被告贓物案件，對於台灣板橋地方法院中華民國九
十九年四月二十二日第一審確定簡易判決（九十九年度簡字第三
三七一號，起訴案號：台灣板橋地方法院檢察署九十八年度偵緝
字第一八五九號），認為違法，提起非常上訴，本院判決如下：
    主  文 
原判決撤銷。
本件管轄錯誤，移送台灣台北地方法院。
    理  由
非常上訴理由稱：「按判決不適用法則或適用不當者，為違背法
令；又法院對無管轄權之案件，應諭知管轄錯誤之判決，並同時
諭知移送於管轄法院；案件由犯罪地或被告之住所、居所或所在
地之法院管轄，刑事訴訟法第三百七十八條、第三百零四條及第
五條第一項分別定有明文。而定管轄權之有無，以起訴時為準，
又所謂起訴時，自以該案件繫屬於法院時為準。本件台灣板橋地
方法院檢察署檢察官於民國九十九年二月二十二日提起公訴、全
案於同年三月十日繫屬台灣板橋地方法院，有該署九十八年度偵
緝字第一八五九號起訴書及附於台灣板橋地方法院九十九年度易
字第六二六號案卷之送審收狀戳文在卷可稽。原確定判決並認定
被告犯罪地及住所均在台北市文山區，而被告之居所迄至原審審
理時則係設於台北市○○區○○路五段二十五巷三弄十三號一樓
，係屬台灣台北地方法院管轄。雖被告曾因另案在台灣台北監獄
台北分監（址設台北縣土城市）執行，然被告於本件九十九年三
月十日繫屬原審法院前之九十八年十月二日，業已移監至台灣台
北監獄（址設桃園縣龜山鄉）執行，此有九十九年八月二十三日
查詢之法務部全國檢察官線上查詢刑案人犯在監所最新資料報表
附卷足憑。綜上可知，依本件犯罪地及起訴時被告之住、居所或
所在地，台灣板橋地方法院均非管轄法院，該院復無其他管轄權
依據，原審法院疏未諭知管轄錯誤，而為實體之判決論處被告罪
刑，顯有適用法則不當之違背法令。案經確定，且於被告不利，
爰依刑事訴訟法第四百四十一條、第四百四十三條提起非常上訴
，以資救濟」等語。
本院按：判決不適用法則或適用不當者，為違背法令；又法院對
無管轄權之案件，應諭知管轄錯誤之判決，並同時諭知移送於管
轄法院；再案件由犯罪地或被告之住所、居所或所在地之法院管
轄；刑事訴訟法第三百七十八條、第三百零四條及第五條第一項
分別著有明文。本件依原確定判決認定，被告甲○○之犯罪地及
住所均在台北市文山區，係屬台灣台北地方法院轄區，並未認定
被告之居所或所在地在原審即台灣板橋地方法院所轄之區域。雖
被告曾因另案在台灣台北監獄台北分監執行，但於九十九年三月
十日本件繫屬原審法院前之九十八年十月二日已移監至台灣台北
監獄執行，此有九十九年八月二十三日查詢之法務部全國檢察官
線上查詢刑案人犯在監所最新資料報表附卷足憑；則本件應由台
灣台北地方法院管轄，原審法院誤認有管轄權而致未諭知管轄錯
誤而為科刑之實體判決，顯有適用法則不當之違背法令。案經確
定，且於被告不利，非常上訴意旨執以指摘，洵有理由。應由本
院將原判決撤銷，另諭知本件管轄錯誤，並移送於有管轄權之台
灣台北地方法院，以資糾正。又刑事訴訟法第三百七十九條第四
款所規定「法院所認管轄之有無係不當者」之違背法令情形，不
問其為土地管轄抑事務管轄，均有其適用；本件非常上訴之提起
，自屬合法，併予明。
據上論結，應依刑事訴訟法第四百四十七條第一項第一款但書、
第三百零四條，判決如主文。
中    華    民    國  九十九  年   十一   月   十一   日
                      最高法院刑事第六庭
                          審判長法官  林  永  茂  
                                法官  蘇  振  堂  
                                法官  林  立  華  
                                法官  蔡  國  在  
                                法官  陳  春  秋  
本件正本證明與原本無異
                                      書  記  官  
中    華    民    國  九十九  年   十一   月   十二   日
                                                      v

司法院資訊處製作；財團法人民間司法改革基金會備份。
